【裁判字號】    96,簡上,50
【裁判日期】    970116
【裁判案由】    公然侮辱
【裁判全文】
臺灣臺東地方法院刑事判決              96年度簡上字第50號
上  訴  人  臺灣臺東地方法院檢察署檢察官
被      告  乙○○
上列上訴人因被告犯公然侮辱案件，不服中華民國96年10月16日
本院臺東簡易庭96年度東簡字第385號第一審判決 (聲請簡易判
決處刑案號：96年度偵字第1225號)提起上訴，本院管轄之第二
審合議庭判決如下：
    主    文
上訴駁回。
    事實及理由
一、本案經本院第二審合議庭審理結果，認第一審判決依刑法第
    309條第1項判處被告乙○○罰金新臺幣2,000元，如易服勞
    役，以新臺幣1,000元折算1日，減為罰金新臺幣1,000元，
    如易服勞役，以新臺幣1,000元折算1日，其認事用法均無違
    誤，量刑亦屬妥當，應予維持，並引用第一審判決書記載之
    事實、證據及理由(如附件)。
二、上訴意旨略以: 被告以「幹你娘雞巴」、「賽你娘雞巴」辱
    罵告訴人2次，原審論以一罪，顯有違誤; 再被告朝告訴人
    吐檳榔汁，應屬刑法第309條第2項之強暴公然侮辱罪，原審
    僅論以同法第1項之普通公然侮辱罪，亦有違誤; 且被告不
    知悔改，原審諭知罰金2,000元，其量刑顯然過輕，不足以
    儆效尤云云。惟查:
(一)按所謂接續犯，乃指行為人主觀上基於單一之犯意，著手實
    行單一行為，而該行為係在密切接近之時、地，分數個舉動
    以接續或反覆施行之行為，依一般社會通念，難以強行分開
    ，在刑法評價上，該接續施行之數個舉動，可認為包括一罪
    而言 (最高法院96年度臺上字第7052號、6101號判決意旨參
    照)。本件被告乙○○於民國96年3月21日下午4時許赴臺灣
    臺東地方法院檢察署應訊後，於該署大門外，因向史中榮催
    討債務，和史中榮之妻即告訴人發生口角，竟基於公然侮辱
    人之犯意，以「幹你娘雞巴」、「賽你娘雞巴」辱罵告訴人
    2次，顯見被告係以單一之公然侮辱行為接續在密接之時、
    地進行，縱令在犯罪完畢以前，其各個舉動已與該罪之構成
    要件相符，但在被告主觀上，各個舉動不過為其犯罪行為之
    一部分，在刑法評價上，亦以視為數個舉動之接續施行，合
    為包括之一行為予以評價，較為合理，依上揭最高法院判決
    意旨，應論以接續犯而為包括一罪，上訴人認被告辱罵告訴
    人2次應論以2罪乙節，與上述事實不合，為不足採。
(二)上訴人復認被告有朝告訴人吐檳榔汁云云，然證人邱榮俊於
    偵查中具結證稱被告係吐檳榔汁在地上等語 (見交查偵卷第
    20頁)，核與現場處理員警胡宗龍於偵查中具結證稱沒有看
    到告訴人身上有被吐檳榔汁的痕跡，但有看到地上有新吐的
    檳榔汁等語 (見偵卷第23頁)所述之情節相符，再參以檢察
    官勘驗告訴人所提出之錄音帶後，亦僅有告訴人單方提及被
    告辱罵、吐口水、及攔阻上計程車等語，男方即邱榮俊並無
    正面回應，亦未提及前開情事等情，有當庭勘驗紀錄可佐 (
    見偵卷第10頁)，是被告是否有告訴人指訴之吐檳榔汁乙節
    實屬不能證明，檢察官亦認此部分犯罪嫌疑不足而於聲請簡
    易判決處刑書內闡述甚詳，告訴人既無法舉確證以實其說，
    猶執陳詞指摘被告有吐檳榔汁於其身上，應論以刑法第309
    條第2項之強暴公然侮辱罪云云，核屬無據可採，不能相信
    。
(三)再按量刑輕重，係屬事實審法院得依職權自由裁量之事項，
    苟已斟酌刑法第57條各款所列情狀而未逾越法定刑度，不得
    遽指為違法，最高法院72年度臺上字第6696號、75年度臺上
    字第7033號判例著有明文；且在同一犯罪事實與情節，如別
    無其他加重或減輕之原因，下級審量定之刑，亦無過重或失
    輕之不當情形，則上級審法院對下級審法院之職權行使，原
    則上應予尊重 (最高法院85年度臺上字第2446號判決意旨參
    照); 況本院以為，量刑之裁量權，乃憲法所保障法官獨立
    審判之核心，法院行使此項裁量權，亦非得以任意或自由為
    之，仍應受一般法律原理原則之拘束，即仍須符合法律授權
    之目的、法律秩序之理念、國民法律感情及一般合法有效之
    慣例等規範，尤其應遵守比例原則及平等原則之意旨，否則
    即可能構成裁量濫用之違法 (另參照最高法院86年度臺上字
    第7655號判決意旨)，亦即如非有裁量逾越或裁量濫用之明
    顯違法情事，自不得擅加指摘其違法或不當，即使上級法院
    對下級法院裁量權之審查，亦應同此標準，此不僅在保障
    法官不受任何制度外之不當干涉，更保障法官不受制度內的
    異質干涉，此方符憲法第80條所宣示獨立審判之真義。本件
    被告所犯普通公然侮辱罪，法定本刑為拘役或300元以下罰
    金。原審依具體個案認定被告之素行、品行、犯罪之動機、
    目的、手段、所生危害及犯後坦承犯行態度良好等一切情狀
    ，量處罰金2,000元並諭知易服勞役之折算標準，並依中華
    民國96年罪犯減刑條例規定減其宣告刑2分之1，其量刑已斟
    酌全案情節、法定加重減輕規定、刑法第57條各款情形且未
    逾越法定刑之範圍，依前揭最高法院判例及裁判要旨，尚難
    認原審量刑有違法之情事，是上訴意旨指摘原審量刑過輕，
    為無理由。
三、綜上所述，原審法院因而就被告論罪科刑，其認事用法均無
    違誤，量刑亦稱允當，上訴意旨認原判決不當為無理由，應
    予駁回。
四、據上論斷，應依刑事訴訟法刑事訴訟法第455條之1第3項、
    第368條、第373條，判決如主文。
本案經檢察官甲○○到庭執行職務。
中    華    民    國    97    年    1    月    16    日
                  刑事第四庭審判長法  官  陳弘能
                                  法  官  劉正偉
                                  法  官  曾宗欽
以上正本證明與原本無異。
本件不得上訴。
                                  書記官  沈茜庭
中    華    民    國    97    年    1    月    16    日
附錄本案論罪科刑法條全文:
刑法第309條
公然侮辱人者，處拘役或3百元以下罰金。
以強暴犯前項之罪者，處1年以下有期徒刑、拘役或5百元以下罰
金。


司法院資訊處製作；財團法人民間司法改革基金會備份。
